臺灣屏東地方法院民事判決　　　　　　　95年度重訴字第68號
原　　　告　乙○○
　　　　　　戊○○
　　　　　　庚○○
　　　　　　甲○○○
　　　　　　　　　　　號
　　　　　　辛○○
　　　　　　丁○○
　　　　　　己○○
　　　　　　丙○○
　　　　　　子○○○
共　　　同
訴訟代理人　丑○○
被　　　告　癸○○
　　　　　　宏運交通有限公司
法定代理人　壬○○
上列當事人間請求損害賠償事件，本院於民國96年2 月7 日言詞
辯論終結，判決如下：
    主    文
被告應連帶給付原告乙○○新臺幣伍拾伍萬貳仟伍佰壹拾肆元；
原告戊○○、庚○○各新臺幣壹拾捌萬仟佰拾肆元及原告
甲○○○、子○○○、辛○○、丁○○、丙○○、己○○各新臺
幣壹拾捌萬仟佰拾元，暨均自民國九十五年九月二十八
日起至清償日止，按週年利率百分之五計算之利息。
原告其餘之訴駁回。
訴訟費用由被告連帶負擔百分之三十，餘由原告負擔。
    事實及理由
一、原告主張：被告宏運交通有限公司（下稱宏運公司）之受僱
    人即被告癸○○於民國95年3 月19日14時25分許，駕駛聯結
    車（曳引車車號NJ-118號，拖車車號為99-GD ，下稱系爭聯
    結車），沿屏東縣枋山鄉加祿村台一線由北往南行駛，行經
    加祿村台一線433.5 公里處及產業道路之交岔路口欲左轉進
    入產業道路時，理應注意行駛至交岔路口，轉彎車應暫停讓
    直行車先行，而依當時情形，並無不能注意之情事，竟疏於
    注意，逕自貿然於該路口左轉行駛，適有被害人卓秋坡騎乘
    車號PLY-409 號重型機車（下稱系爭機車），沿台一線由南
    往北行駛至該設置閃光黃燈之交岔路口，因閃避不及，致所
    騎乘之系爭機車車頭撞擊系爭聯結車之右側前車身，卓秋坡
    因而人車倒地，受有頭部外傷併前額撕裂傷、胸部鈍傷併左
    血胸及肋骨出血、左側下肢多處骨折併撕裂傷等傷害（下稱
    系爭傷害），嗣經送醫救治，不治死亡，是爰依民法第184
    條第1 項前段、第188 條第1 項前段及第192 第1 項、第19
    4 條之規定，請求被告連帶賠償醫藥費、殯葬費及慰撫金等
    語。並在本院聲明：被告應連帶賠償原告乙○○2,227,400
    元及其餘原告各500,000 元，暨均自起訴狀繕本送達被告翌
    日起至清償日止，按週年利率百分之5 計算之利息
二、被告癸○○則以：原告請求之慰撫金過高，其餘部分不爭執
    ，但伊沒有賠償之能力，且卓秋坡就事故之發生亦有過失等
    語，資為抗辯；被告宏運公司則以：原告請求之慰撫金過高
    ，其餘部分不爭執。伊願意將保險金支付與原告，但保險公
    司只願意賠償1,000,000 元，且被告癸○○不是伊之受僱人
    ，此外，卓秋坡就事故之發生亦有過失等語置辯。並均聲明
    ：原告之訴駁回。
三、查兩造對下列事項並不爭執，並有枋寮醫院醫療費用收據、
    免用統一發票收據及新光產物保險股份有限公司高雄分公司
    所提供強制汽車責任保險理賠資料等件為證（見本院95年度
    附民字第147 號卷宗，下稱附民卷宗第6 頁反面至7 頁反面
    、及本院卷宗第25頁至32頁），且本院亦依職權調取臺灣屏
    東地方法院檢察署95年度偵字第3833號卷宗、95年度恆相字
    第27號卷宗及本院95年度交訴字第69號卷宗核閱屬實，應堪
    信為真實。
（一）被告癸○○於前揭時、地，駕駛系爭聯結車，理應注意行
      駛至交岔路口，轉彎車應暫停讓直行車先行，而依當時情
      形，並無不能注意之情事，竟疏於注意，逕自貿然於該路
      口左轉行駛，適有卓秋坡騎乘系爭機車，沿台一線由南往
      北行駛至上開設有閃光黃燈之交岔路口，亦疏未注意減速
      慢行，致其閃避不及，所騎乘之系爭機車車頭撞擊系爭聯
      結車之右側前車身，卓秋坡因而人車倒地，受有系爭傷害
      ，嗣經送醫不治死亡。
（二）原告乙○○已支出卓秋坡之醫療費用47,400元及殯葬費用
      180,000 元。
（三）原告已自新光產物保險股份有限公司（下稱新光產險公司
      ）領取強制汽車責任保險之保險金1,500,000 元，並已由
      原告均分。
四、本件之爭執事項厥為：（一）被告癸○○是否受僱於被告宏
    運公司？（二）被告是否應連帶對原告負侵權行為損害賠償
    責任？若是，其項目及金額為何？茲析述本院見解如下：
（一）按民法第188 條第1 項所謂受僱人，並非僅限於僱傭契約
      所稱之受僱人，凡客觀上被他人使用為之服勞務而受其監
      督者均係受僱人。而上開民法第188 條規定中，所謂之「
      因執行職務」範圍如何，在學說史上，固有以僱用人之意
      思標準說、以受僱人意思標準說及以執行職務之外表為標
      準說，惟前二說於37年以後，已成為歷史陳跡，後說則已
      成為我國學說及實務見解之定論。簡言之，為保護無辜之
      被害人，只須受僱人之行為，與執行職務有同一外形之行
      為，即只要客觀事實上受僱用人之選任、監督而為其服勞
      務之人即屬之，不問其是否訂有僱傭契約、勞務種類如何
      、期間長短，乃至有無報酬，均有本條之適用，換言之，
      僱用人方面之選任監督關係，概由外觀獨立決定，不須為
      明示，只須默示即為已足，例如：接受靠行之車行即屬本
      條所稱之僱用人。經查，被告宏運公司既然接受被告癸○○所駕駛之系爭聯結車之靠行，業經被告宏運公司自認在
      卷，並有汽車貨運業接受自備車輛靠行服務契約書在卷可
      稽（見本院卷宗第73頁），是依據上開法律規定及說明，
      被告宏運公司當為被告癸○○之僱用人，至被告宏運公司
      所辯癸○○非其受僱人云云，顯有誤會，難謂有據。
（二）次按因故意或過失不法侵害他人之權利者，負損害賠償責
      任；不法侵害他人致死者，對於支出醫療及增加生活上需
      要之費用或殯葬費之人，亦應負損害賠償責任。不法侵害
      他人致死者，被害人之父、母、子、女及配偶，雖非財產
      上之損害，亦得請求賠償相當之金額，又按受僱人因執行
      職務，不法侵害他人之權利者，由僱用人與行為人連帶負
      損害賠償責任。但選任受僱人及監督其職務之執行，已盡
      相當之注意或縱加以相當之注意而仍不免發生損害者，僱
      用人不負賠償責任，民法第184 條第1 項前段、第192 條
      第1 項、第194 條、第188 條第1 項分別定有明文。經查
      ，被告癸○○受僱於被告宏運公司擔任司機，竟於前揭時
      、地駕駛系爭聯結車，疏於注意行駛至交岔路口，轉彎車
      應暫停讓直行車先行，而依當時情形，並無不能注意之情
      事，逕自貿然於該路口左轉行駛，致卓秋坡所騎乘之系爭
      機車車頭撞擊系爭聯結車之右側前車身後，受有系爭傷害
      ，送醫不治死亡之事實，已如前述，故被告癸○○就系爭
      事故之發生確有過失，此外，臺灣省高屏澎區車輛行車事
      故鑑定委員會鑑定意見亦同此認定，有該鑑定意見書在卷
      可稽（見本院95年度交訴字第69號卷宗，下稱交訴字卷宗
      第12頁、第13頁），且原告乙○○為卓秋坡之配偶，其餘
      8 位原告均為卓秋坡之子、女乙節，亦有戶籍謄本附卷可
      證（見附民字卷宗第8 頁反面至22之1 頁），是揆諸前開
      規定，被告應連帶對原告9 人因此所受損害，負賠償責任
      。
（三）就本件原告請求被告連帶賠償之項目及金額，茲逐項審核
      如下：
    1.醫療費用及殯葬費用部分：查原告乙○○確已支出卓秋坡
      之醫療費用47,400元及殯葬費用180,000 元之事實，已如
      前述，是原告乙○○主張被告應連帶賠償其支出之上開醫
      療費用及殯葬費用等語，應屬有據。
    2.非財產上損失部分：因被害人卓秋坡於75歲時（20年2 月
      26日生），發生系爭事故而死亡，原告等人在精神上確均
      有感受痛苦。是本院審酌原告乙○○現年73歲（22年6 月
      28日生），從事家管，教育程度為不識字，94年度無所得
      資料，名下有總額578,230 元之財產；原告甲○○○現年
      53歲（42年3 月20日生），教育程度為國小，從事自由業
      ，94年度並無所得資料，名下僅有國產汽車1 台；原告子
      ○○○現年52歲（43年9 月12日生），教育程度為國中，
      目前從事自由業，94年度所得為120,338 元，名下有總額
      4,260,746 之財產；原告戊○○現年51歲（44年10月4日
      生），教育程度為高職，目前為電信局員工，94年度所得
      為1,195,427 元，名下財產總額為11,838,570元；原告辛○○50歲（46年1 月10日生），教育程度為國中，目前從
      事商業，94年度所得為40,000元，名下無財產資料；原告
      丁○○47歲（48年6 月21日生），教育程度為高職，目前
      從事會計工作，94年度有93,756元之所得資料，名下有總
      額3,791,184 元之財產資料；原告己○○46歲（49年11
      月29日生），教育程度為高職，目前為書局店長，94年度
      有209,694 元之所得，名下有總額1,564,488 元之財產；
      被告丙○○44歲（52年2 月7 日生），教育程度為2 專，
      目前經商，94年度有82,446元之所得，名下有總額2,898,
      640 元之財產；原告庚○○42歲（53年5 月20日生），教
      育程度為高農，目前從事土木工程，94年度有180,000 之
      所得，名下有7,098,840 元之財產，而被告癸○○現年52
      歲（43年12月2 日生），係小學畢業，目前無業，94年度
      所得為238,350 元，名下財產僅有國產汽車1 台；被告宏
      運公司為營利社團法人，資本總額有25,000,000元，營業
      項目包含汽車貨運業等項目之事實，有原告書狀、有限公
      司變更登記表、戶籍謄本及稅務電子閘門財產所得調件明
      細表在卷可參（見本院卷宗第41頁、第79頁、第81頁、第
      43頁至第71頁，及附民卷宗第8 頁至第17頁），且為兩造
      所不爭執，應堪信實，及卓秋坡係因被告之過失而死亡，
      但被告迄未能與原告等人達成和解，暨原告乙○○老年喪
      偶，及其餘原告等人因痛失至親所受精神上痛苦等一切情
      狀，認原告乙○○所得向被告請求之非財產上損失部分以
      800,000 元為適當，而其餘原告均以500,000 元為適當，
      逾此部分，則非允當。
（三）綜上，原告乙○○本得請求被告賠償已支出之醫藥費用47
      ,400 元 ，殯葬費用180,000 元及非財產上之損害800,00
      0 元，總計1,027,400 元（47,400+180,000+800,000＝1,
      027,400） ，而原告戊○○、庚○○、甲○○○、子○○○、辛○○、丁○○、丙○○、己○○本均得請求被告賠
      償非財產上損失各500,000 元。
六、惟按損害之發生或擴大，被害人與有過失者，法院得減輕賠
    償金額或免除之，民法第217 條第1 項規定甚明；又前開減
    輕或免除賠償責任所據之標準，應斟酌被害人與債務人之行
    為，為損害原因之強弱以及雙方過失之輕重，俾定債務人應
    負責任之限度；另按民法第192 條、第194 條，係間接被害
    人得請求損害賠償之規定，自理論言，雖係固有之權利，然
    其權利係基於侵權行為之規定而發生，自不能不負擔直接被
    害人之過失，倘直接被害人於損害之發生或擴大與有過失時
    ，依公平之原則，亦應有民法第217 條過失相抵規定之適用
    （最高法院73年台再字第182 號判例意旨參照）。又閃光黃
    燈表示「警告」，車輛應減速接近，注意安全，小心通過，
    道路交通標誌標線號誌設置規則第211 條第1 款亦定有明文
    。經查，在系爭事故現場，台一線車道設有閃黃號誌，本件
    受害人卓秋坡騎乘系爭機車行經閃光黃燈岔路口時並未減速
    慢行，致生系爭事故之事實，有屏東縣警察局枋寮分局處理
    相驗案件初步調查報告暨報驗書、道路交通事故現場圖、道
    路交通事故調查表在卷可稽（見臺灣屏東地方法院檢察署95
    年恆相字第27號相驗卷宗第3 頁、第5 頁至第7 頁），復為
    兩造所不爭執，應堪信實，是卓秋坡就系爭事故之發生顯亦
    有過失，此外，臺灣省高屏澎區車輛行車事故鑑定委員會95
    年9 月8 日高屏澎鑑字第950799號函所附鑑定意見書及本院
    95年度交訴字第69號刑事判決亦同此認定（見交訴字卷宗第
    12頁、第13頁），故依據上揭說明，原告仍應負擔受害人卓
    秋坡之過失，本院參酌上情，遂認本件應減輕被告之賠償責
    任百分之30為當。準此，依首揭過失相抵原則，即原告乙○○所得請求賠償之損害金額為719,180 元（1,027,400 ×0.
    7= 719,180）；原告戊○○、庚○○、甲○○○、子○○○
    、辛○○、丁○○、丙○○、己○○所得請求之賠償金額均
    為350,000 元（500,000 ×0.7=350,000） 。
七、末按保險人依本法規定給付之保險金，視為被保險人損害賠
    償金額之一部分；被保險人受賠償請求時，得扣除之，強制
    汽車責任保險法第32條定有明文。故倘被告為交通事故之肇
    事者，並依法投保強制汽車責任保險，且被害人已經受領強
    制汽車責任保險金，則其所受領之保險金應視為被告損害賠
    償金額之一部分，應扣除該強制汽車責任保險金，以其餘額
    請求被告賠償。經查，如上所述，原告乙○○所得請求賠償
    之損害金額為719,180 元；原告戊○○、庚○○、甲○○○
    、子○○○、辛○○、丁○○、丙○○、己○○所得請求之
    賠償金額均為350,000 元，但原告於系爭事故發生後，已自
    新光產險公司受領依強制汽車責任保險法規定可獲得之保險
    金1,500,000 元，原告甲○○○、子○○○、辛○○、丁○○、丙○○、己○○均分得166,667 元，且原告乙○○、戊○○、庚○○亦均分得166,666 元（上開保險金應由原告9
    人均分，但因計算上之困難，故原告間所獲分配之金額，或
    有1 元之差別，附此敘明）之事實，已如前述，是依前揭規
    定，自應於原告得請求之金額內扣除，故原告乙○○尚得請
    求被告賠償之金額為552,514元（719,180 －166,666 ＝55
    2,514） ；原告戊○○、庚○○尚得請求之賠償金額均為18
    3,334 元（350,000-166,666 ＝183,334） ；原告甲○○○
    、子○○○、辛○○、丁○○、丙○○、己○○尚得請求被
    告賠償之金額為183,333 元（350,000-166,667 ＝183,333
    ）。從而，原告基於侵權行為損害賠償請求權，分別請求被
    告連帶賠償原告乙○○552,514 元；原告戊○○、庚○○各
    183,334 元及原告甲○○○、子○○○、辛○○、丁○○、
    丙○○、己○○各183,333 元，暨均自95年9 月28日即起訴
    狀繕本送達被告翌日起至清償日止，按週年利率百分之5 計
    算之利息，洵屬正當，應予准許。
八、本件判決事證已臻明確，兩造其餘攻擊防禦及舉證，經核與
    判決結果無影響，爰不加以一一論擬，附此敘明。
九、據上論結，本件原告之訴為一部有理由，一部無理由，依民
    事訴訟法第79條、第85條第2 項，判決如主文。
中　　華　　民　　國　　96　　年　　3 　　月　　2　　日
                  民事第一庭  審判長法  官  徐美麗
                                    法  官  邱玉汝
                                    法　官　葉力旗
正本係照原本作成。
如對判決上訴，須於判決送達後廿日內向本院提出上訴狀，其未
表明上訴理由者，應於提出上訴後二十日內向本院補提理由書狀
（均須按他造當事人之人數附繕本）。
                                    書記官　李勝群
中　　華　　民　　國　　96　　年　　3 　　月　　2　　日
